臺灣嘉義地方法院刑事判決
111年度易字第61號
公  訴  人  臺灣嘉義地方檢察署檢察官
被      告  曾郡  




上列被告因妨害公務等案件，經檢察官提起公訴（111年度偵字
第571號），本院判決如下：
    主    文
曾郡犯侮辱公務員罪，處拘役參拾日，如易科罰金，以新臺幣壹
仟元折算壹日。
    犯罪事實
一、曾郡於民國110年12月24日晚間8時30分許，未配戴口罩進入
    嘉義縣○○鄉○○村○○路000號即嘉義縣警察局水上分局內，值
    班警員呂高橋見狀，便提供口罩1個予曾郡，勸導其戴上口
    罩，然曾郡並未聽從警員勸阻，竟基於公然侮辱公務員之犯
    意，對依法執行職務之警員呂高橋公然辱罵：「幹你娘、幹
    你娘機掰(台語)」等語，公然侮辱依法執行職務之警員呂高
    橋。經警當場逮捕，查悉上情。
二、案經嘉義縣警察局水上分局報告臺灣嘉義地方檢察署檢察官
    偵查起訴。
    理    由
壹、程序部分
    本判決所引用非供述證據部分，因無證據證明係公務員違背
    法定程序所取得，亦無顯有不可信之情況，檢察官及被告於
    本院審理時均同意作為證據，俱與本案有關，經本院於審理
    期日提示予被告並告以要旨而為合法調查，應得作為證據。
貳、實體部分
一、訊據被告對於在上揭時、地辱罵警員一事，雖不爭執，然矢
    口否認有何犯罪等語。經查：
(一)上揭犯罪事實，經本院當庭勘驗監視錄影內容如下：
１、播放上開錄影檔案，錄影畫面顯示開始時間為2021/12/24 
　　20:30:04，檔案有錄影畫面及收錄聲音。
２、值勤警員在警局門口對欲進入被告說「幹什麼，口罩戴起來
    」，被告隨即對警員說「我曾郡啦。拿口罩給我。你把我抓
    去關啦。」之後警員拿1 個口罩給被告，並要求被告戴起口
    罩。隨後被告坐到警局值班台椅子上，並對警員說「巡官給
    我叫過來，大巡官、小巡官、大法官都叫過來」，還將口罩
    扔在地上，此時警員將口罩撿起仍好言相勸被告將口罩戴起
    來，被告不聽勸告並用力拍打值班台桌子2 下，隨即警員對
    被告說你再拍一下試試，被告仍用力拍打桌面並罵「幹你娘
    」，警員隨即抓住被告衣領將其摔倒在地並由警局內其他警
    員幫忙壓制被告在地上，被告遭壓制後仍持續口出穢語「幹
    你娘」、「幹你娘機歪」（見本院卷第209頁）。
(二)此外，復有被告涉嫌妨害公務罪逮捕過程錄影譯文、監視器
    錄影畫面擷圖4張、監視器暨現場錄影光碟、警員呂高橋110
    年12月24日出具之職務報告、酒精測定紀錄表、嘉義縣政府
    警察局舉發違反交通管理事件通知單(見警卷第1、8至10、1
    3、14頁)。 
(三)綜上所述，由錄影內容及上述證據，可知被告確實於警員呂
    高橋值班時有對其辱罵三字經等情。本案事證明確，被告犯
    行堪予認定，應依法論科。
二、論罪科刑：
(一)刑法第140條規定於111年1月12日修正公布，於111年1月14
    日施行。修正前刑法第140條第1項規定：「於公務員依法執
    行職務時，當場侮辱或對於其依法執行之職務公然侮辱者，
    處6月以下有期徒刑、拘役或3千元以下罰金」，修正後刑法
    第140條則規定：「於公務員依法執行職務時，當場侮辱或
    對於其依法執行之職務公然侮辱者，處1年以下有期徒刑、
    拘役或10萬元以下罰金」，經比較新舊法之結果，新法提高
    有期徒刑及罰金之刑度，顯非有利於被告，依刑法第2條第1
    項前段規定，應適用被告行為時之舊法即修正前刑法第140
    條第1項規定。
(二)核被告所為，係犯修正前刑法第140條第1項前段之侮辱公務
    員罪。
(三)按法院於審酌被告是否適用累犯規定而加重其刑時，訴訟程
    序上應先由檢察官就前階段被告構成累犯之事實，以及後階
    段應加重其刑之事項，主張並具體指出證明方法後，法院才
    需進行調查與辯論程序，而作為是否加重其刑之裁判基礎。
    前階段構成累犯事實為檢察官之實質舉證責任，後階段加重
    量刑事項為檢察官之說明責任，均應由檢察官分別負主張及
    具體指出證明方法之責。倘檢察官未主張或具體指出證明方
    法時，可認檢察官並不認為被告構成累犯或有加重其刑予以
    延長矯正其惡性此一特別預防之必要，且為貫徹舉證責任之
    危險結果所當然，是法院不予調查，而未論以累犯或依累犯
    規定加重其刑，即難謂有應調查而不予調查之違法。查本案
    檢察官未就被告構成累犯與否及是否加重其刑實質舉證並說
    明之(檢察官單純提出被告前案紀錄表，尚難認已具體指出
    證明方法而謂盡其實質舉證責任)，本院自毋庸對被告是否
    構成累犯加重事由進行調查及認定(將另於量刑審酌)。　　
(四)爰以行為人之責任為基礎，審酌被告於警員依法執行職務時
    ，於酒後在警局大聲嚷嚷，情緒不易控制，並口出穢語，侮
    辱值勤之警員，損及其人格尊嚴及社會評價，同時以手大聲
    拍打桌面等行為，實屬不該，兼衡被告之前案素行（見本院
    卷第11至15頁），及其自陳國中肄業、平時打零工維生、有
    2名已成年子女、獨居之生活狀況（見本院卷第234頁）等一
    切情狀，量處如主文所示之刑，並諭知易科罰金之折算標準
    。
據上論斷，應依刑事訴訟法第299條第1項前段（依判決精簡原則
，僅記載程序法條文），判決如主文。
本案經檢察官李昕諭提起公訴，檢察官陳昱奉到庭執行職務。
中　　華　　民　　國　　111 　年　　7 　　月　　7 　　日
                    刑事第四庭  法  官  陳仁智
以上正本證明與原本無異。
如不服本判決應於收受送達後20日內向本院提出上訴書狀，並應
敘述具體理由；其未敘述上訴之理由者，應於上訴期間屆滿後20
日內向本院補提理由書（均須按他造當事人之人數附繕本）「切
勿逕送上級法院」。
告訴人或被害人如不服判決，應備理由具狀向檢察官請求上訴，
上訴期間之計算，以檢察官收受判決正本之日起算。
中　　華　　民　　國　　111 　年　　7 　　月　　7 　　日
                                書記官  江芳耀
附錄本案論罪科刑法條：
修正前中華民國刑法第140條
於公務員依法執行職務時，當場侮辱或對於其依法執行之職務公
然侮辱者，處六月以下有期徒刑、拘役或三千元以下罰金。
對於公署公然侮辱者，亦同。